臺灣臺北地方法院刑事判決　　　　　　　　　　　　　九十一年度訴字第二五號
　　公　訴　人　臺灣臺北地方法院檢察署檢察官
　　被　　　告　乙○○
右列被告因業務過失致死案件，經檢察官聲請以簡易判決處刑（九十年度偵字第一六
五九二號），本院認不宜以簡易判決處刑，改依通常程序審理，並判決如左：
    主  文
乙○○從事業務之人，因業務上之過失致人於死，處有期徒刑陸月，如易科罰金，以
參佰元折算壹日。緩刑參年。
    事  實
一、乙○○係址設桃園縣桃園市○○里○○街一００號之華升營造有限公司（下稱華
    升公司），承攬交通部臺灣區國道新建工程局「北宜高速公路第二（Ｃ二二０）
    標接續工程（石碇彭山段）」工作場所（地點：臺北縣石碇鄉潭邊村上橫坪三之
    一號）之工地主任，而為實際負責人，負責指揮督導該工作場所全部之運作事宜
    ，為從事業務之人。而該工作場所之自設道路，經過斜坡，且有轉彎處，係足以
    導致發生墜落、崩塌等事故之危險區，乙○○竟未依規定設置符合標準、具適當
    強度之柵欄或類此之必要安全設備，以有效防止人車墜落、崩塌等危害發生，僅
    在道路外緣設置不符規定之塑膠製黃色警告帶。迄民國九十年四月十八日上午，
    華升公司聯絡廖正男派車至上開工地清運沉澱池之污泥，廖正男乃指派其所雇用
    之蘇春發駕駛車號ＧＪ－四八０號二十噸營業大貨車前往上開工作場所，乙○○
    本應注意前述違反規定之情事而予以改善，依各種情形又非不能注意，竟疏未注
    意，致同日上午十時二十分許，蘇春發駕駛上揭大貨車行經該自設道路某處之墜
    落地點上方傾斜道路轉彎處，在一次轉彎未能通過而倒車時，因地面並非非常堅
    實且道路旁未設有符合規定之必要安全設備，造成人車滑落至距道路約十．二公
    尺邊坡下方，車斗先著地傾斜翻覆、車頭隨後撞擊壓毀、擋風玻璃破碎，蘇春發
    並因此一事故承受巨大衝擊力，受有顱骨骨折、顱內出血等傷害，經聯絡救護車
    送往臺北市立萬芳醫院急救，延至同日中午十二時四十分許不治死亡。
二、案經臺灣臺北地方法院檢察署檢察官自動檢舉偵查聲請簡易判決處刑。
    理  由
一、訊據被告乙○○固坦承伊為右揭發生事故之工作場所負責人，負責指揮督導該工
    作場所全部之運作事宜，為從事業務之人；而該工作場所之自設道路，經過斜坡
    ，且有轉彎處，係足以導致發生墜落、崩塌等事故之危險區；被害人蘇春發係受
    雇於案外人廖正男，案發當日是華升公司聯絡廖正男派車至上開工地清運沉澱池
    之污泥，廖正男乃指派所屬勞工蘇春發駕駛右開大貨車前往，同日十時二十分許
    蘇春發駕駛上揭大貨車行經右述事發地點時，因人車滑落至道路下方，致蘇春發
    受有顱骨骨折、顱內出血等傷害，經送往臺北市立萬芳醫院急救，延至同日中午
    十二時四十分許不治死亡等事實。核與證人即蘇春發之雇主廖正男所供承攬、僱
    用關係及蘇春發至案發地點工作之經過（臺灣臺北地方法院檢察署九十年度相字
    第二八五號相驗卷第四頁參照）、與證人即華升公司管理部經理陳豐從、經理鄭
    茂松證述被告為該工作場所負責全部運作事宜者一致（本院九十一年三月十九日
    訊問筆錄第六頁、同署九十年度他字第二九五０號偵查卷第五頁參照），且有行
    政院勞工委員會北區勞動檢查所（下稱勞委會北區勞檢所）九十年六月二十六日
    台九十勞甲○營字第八０九九號函所附之職業災害檢查報告書一份及照片九幀在
    卷可佐。而蘇春發因本件事故死亡，亦經臺灣臺北地方法院檢察署檢察官督同法
    醫師相驗明確，製有相驗屍體證明書、驗斷書、勘驗筆錄及相驗照片十六幀、現
    場照片十二張附卷足憑（前開相驗卷第四十八至第六十七頁、第十八頁至第十九
    頁、第十四頁、第三十八頁至第四十七頁、第十頁至第十二頁參照），足以擔保
    被告前開任意性自白之真實性。
二、被告雖自白前述事實，然否認有何違反勞工安全衛生法、業務過失致人於死犯行
    ，辯稱：伊已依法令所規定設置「標誌杆」，且依照主管機關之規定，係「標誌
    杆」或「防禦物」二者擇一設置，既已設有「標誌杆」，應已符合法令規定之要
    求而無過失責任，該路段不僅蘇春發一人在跑，發生問題的因素應該很多，並提
    出照片二幀證明云云。惟按勞工安全衛生法第五條第一項第五款：「雇主對左列
    事項應有符合標準之必要安全衛生設備：五、防止有墜落、崩塌等之虞之作業場
    所引起之危害。」及勞工安全衛生設備規則第一百十八條第二款：「雇主對於勞
    工工作場所之自設道路，應依左列規定辦理：二、於危險區應設有標誌杆或防禦
    物。」中所稱「符合標準之必要安全衛生設備」、「標誌杆或防禦物」之種類及
    標準並無設限，但應符合勞工安全衛生法第五條第一項第五款所稱防止墜落、崩
    塌等危害之功能。而本案被告於道路邊緣所設之警告帶本身並非標誌杆，且強度
    上不具防禦車輛碰撞之功能，應不符前述規定；此據關於勞工安全事項之中央主
    管機關勞委會所屬北區勞動檢查所說明綦詳，有該所九十一年四月三日勞甲○字
    第０九一一００四０八七０號函在卷足稽，此一主管機關就其職掌事項所為函釋
    ，足為本院參酌之依據。且查被告於本院調查時提出之答辯狀所附照片二幀，其
    景象與案發時檢察官所攝現場照片及勞委會北區勞檢所所攝照片並不一致（前開
    職業災害檢查報告書、現場照片參照），顯係事後經過整理之結果，被告所辯不
    足採信。而被告任案發工作場所負責人，為從事業務之人，且就該工作場所之設
    施違反規定乙節，應注意改善，又無不能注意之情事，竟不注意，顯有過失；蘇
    春發乃因被告之過失，發生事故導致死亡之結果，此有前揭職業災害檢查報告書
    可參，該報告書為有關勞工安全事項之中央主管機關所調查認定，基於前述同一
    理由，足為本院判斷之資料，被告過失與蘇春發死亡有相當因果關係，被告自應
    負業務過失致人於死之責，犯行洵堪認定。
三、核被告乙○○所為，係犯刑法第二百七十六第二項業務過失致人於死罪。爰審酌
    被告對注意義務違反之程度、造成死亡之結果、犯後之態度及已與被害人家屬達
    成和解，賠償完竣，此有和解書在卷可證等一切情事，量處如主文所示之刑，並
    諭知易科罰金之折算標準，以資儆懲。又查被告前未曾受有期徒刑以上刑之宣告
    ，此有臺灣高等法院檢察署刑案紀錄簡覆表在卷可按，本院認被告經此教訓，當
    知悔悟，而無再犯之虞，所宣告之刑，以暫不執行為當，爰併予緩刑三年之宣告
    ，以勵自新。
四、公訴人於本院審理時另以：被告上揭犯行，違反勞工安全衛生法第五條第一項第
    五款，因認被告同時觸犯該法第三十一條第一項違反雇主應設置符合標準之必要
    安全設備，致生職業災害之罪嫌等語。惟按被告雖有違反勞工安全衛生法第五條
    第一項第五款之事實，且就蘇春發之死亡負業務過失責任，已如前述，然蘇春發
    係受雇於廖正男，僅於案發當日因華升公司通知廖正男需要車輛清運污泥，方由
    廖正男指派前往，並非受雇於華升公司或被告，此據廖正男供述在卷，依勞工安
    全衛生法第十六條規定：「事業單位以其事業招人承攬時，其承攬人就承攬部分
    負本法所定僱主之責任；原事業單位就職業災害補償仍應與承攬人員負連帶責任
    。再承攬者亦同。」，就蘇春發死亡應負勞工安全衛生法所定「雇主」責任者，
    係廖正男而非被告，公訴人上開認定容有誤會，惟公訴人認此部分與被告前開有
    罪部分具有想像競合之裁判上一罪關係，爰不另為無罪之諭知。
據上論斷，應依刑事訴訟法第四百五十二條、第二百九十九條第一項前段，刑法第二
百七十六條第二項、第四十一條第一項前段、七十四條第一款，罰金罰鍰提高標準條
例第一條前段、第二條，判決如主文。
本案經檢察官絲漢德到庭執行職務
中      華      民國      九十一      年    六    月      七      日
                              臺灣臺北地方法院刑事第四庭
                                  審判長  法  官   余學淵
                                          法  官   陳嘉琪
                                          法  官   姚念慈
右正本證明與原本無異。
如不服本判決，應於判決送達後十日內向本院提出上訴狀(應抄附繕本)。告訴人
或被害人如對於本判決不服者，應具備理由請求檢察官上訴，其上訴期間之計算
係以檢察官收受判決正本之日期為準。
                                          書記官   林義盛
中      華      民      國      九十一      年    六    月      十      日
附錄本案論罪科刑法條全文：
刑法第二百七十六條
一因過失致人於死者，處二年以下有期徒刑、拘役或二千元以下罰金。
二從事業務之人，因業務上之過失犯前項之罪者，處五年以下有期徒刑或拘役，得併
 科三千元以下罰金。
